【裁判字號】    98,監,529
【裁判日期】    990419
【裁判案由】    指定監護人
【裁判全文】
臺灣板橋地方法院民事裁定               98年度監字第529號
聲  請  人  乙○○
相  對  人  甲○○○
關  係  人  丁○○
            丙○○
上列當事人間聲請選定受監護宣告人之監護人事件，本院裁定如
下：
    主  文
選定丁○○（女、民國○○○年○月○○○日生、身分證統一編
號：Ｚ000000000號）為受監護宣告之人甲○○○之監
護人。
指定乙○○（男、民國○○○年○○月○○日生、身分證統一編
號：Ｚ000000000號）為會同開具財產清冊之人。
聲請費用由聲請人負擔。
    理  由
一、本件聲請意旨略以：相對人甲○○○（女、民國○○年○○月○
    日生、身分證統一編號：Ｚ000000000號）係聲請人之母，相
    對人因患有重度智障，領有有殘障手冊，現況無能力處理自
    己事務，經鈞院於98年7 月16日以98年度禁字第220 號裁定
    准許宣告為禁治產人。相對人無配偶，其父母均已死亡，在
    臺灣之親屬僅餘兄妹丙○○、丁○○、高何吉三人，其中高
    何吉罹患精神疾病，而相對人現於蘆洲市恩祥養護中心居住
    ，因相對人之財產均係由相對人胞妹丁○○管理，為此聲請
    選定丁○○為相對人之監護人，並指定聲請人為會同開具財
    產清冊之人等語。
二、按民法總則中華民國97年5 月2 日修正之條文施行前，已為
    禁治產宣告者，視為已為監護宣告；並均於修正施行後，適
    用修正後之規定，民法總則施行法第4 條第2 項定有明文。
    又民法總則中華民國97年5 月2 日修正之條文，已於98年11
    月23日施行，是禁治產人即相對人甲○○○應視為已受監護
    宣告，合先敘明。
三、次按受監護宣告之人應置監護人；法院為監護之宣告時，應
    依職權就配偶、四親等內之親屬、最近一年有同居事實之其
    他親屬、主管機關、社會福利機構或其他適當之人選定一人
    或數人為監護人，並同時指定會同開具財產清冊之人；法院
    選定監護人時，應依受監護宣告之人之最佳利益，優先考量
    受監護宣告之人之意見，審酌一切情狀，並注意下列事項：
    一、受監護宣告之人之身心狀態與生活及財產狀況。二、受
    監護宣告之人與其配偶、子女或其他共同生活之人間之情感
    狀況。三、監護人之職業、經歷、意見及其與受監護宣告之
    人之利害關係。四、法人為監護人時，其事業之種類與內容
    ，法人及其代表人與受監護宣告之人之利害關係，修正後之
    民法第1110條、第1111條第1 項、第1111條之1 定有明文。
四、經查：聲請人主張相對人為其母親，相對人前經本院98年度
    禁字第220 號民事裁定宣告禁治產在案，相對人無配偶，父
    、母皆已死亡，在臺灣之親屬僅餘兄妹丙○○、丁○○、高
    何吉及聲請人，其中高何吉罹患精神疾病，而相對人現於蘆
    洲市恩祥養護中心居住，相對人之財產均由相對人胞妹丁○○管理等情，業據聲請人提出戶籍謄本等件為憑，並經本院
    調閱98年度禁字第220 號卷宗查明無誤，且經關係人丙○○
    、丁○○於本院99年3 月31日審理時到院證述屬實，是聲請
    人主張，應堪信實。本院審酌關係人丁○○為相對人之胞妹
    ，關係親密，向即負責管理相對人之財產，並有意願擔任相
    對人之監護人，由其負責養護、照顧相對人及管理財產，應
    能符合相對人之最佳利益，爰選定關係人丁○○為監護人。
    又聲請人係相對人之子，對相對人之財產應有瞭解，且有願
    意擔任會同開具財產清冊之人，爰併指定聲請人乙○○為會
    同開具財產清冊之人，以利監督。
五、依非訟事件法第21條第1 項，裁定如主文。
中    華    民    國    99    年    4     月    19    日
                  家事法庭  法  官  葉靜芳
以上為正本係照原本作成。
如對本裁定抗告須於裁定送達後10日內向本院提出抗告狀，並應
繳納抗告費新臺幣1000元。
中    華    民    國    99    年    4     月    19    日
                            書記官  劉春美

司法院資訊處製作；財團法人民間司法改革基金會備份。
